【裁判字號】    99,上易,987
【裁判日期】    990803
【裁判案由】    侵占
【裁判全文】
臺灣高等法院刑事判決                 99年度上易字第987號
上  訴  人
即  被  告  甲○○
上列上訴人因侵占案件，不服臺灣桃園地方法院98年度簡上字第
852 號，中華民國98年12月21日第一審判決（聲請簡易判決處刑
案號：臺灣桃園地方法院檢察署97年度偵緝字第980 號），提起
上訴，本院判決如下：
    主  文
上訴駁回。
甲○○緩刑年，緩刑期間應賠償德新家飾有限公司新臺幣貳拾
玖萬壹仟捌佰拾陸元，並依臺灣桃園地方法院九十九年度桃簡
移調字第五十一號調解筆錄內容履行。
    事實及理由
一、本案經本院審理結果，認第一審以被告甲○○犯侵占罪，共
    三罪，各處有期徒刑6 月，減為有期徒刑3 月、有期徒刑6
    月，減為有期徒刑3 月、有期徒刑8 月，並定應執行有期徒
    刑1 年1 月，認事用法，並無違誤，量刑亦稱妥適，應予維
    持，並引用第一審判決書記載之事實、證據及理由（如附件
    ）。
二、上訴人即被告甲○○上訴意旨略以：原判決以被告侵占總金
    額324,000 元，事後於96年10月5 日返還74,164元，惟簡易
    判決後未依緩刑條件履行和解內容，顯不宜予以緩刑宣告而
    撤銷原簡易判決自為第一審判決，惟被告在96年10月5 日已
    返還告訴人9 萬元，並非原審所認定之74,164元，而被告係
    因在核能四廠工作剛結束，98年8 月至11月間無業，所以始
    無力支付分期款，惟被告目前從事販賣水果生意，收入穩定
    ，也與告訴人洽談和解，被告有誠意賠償告訴人損失，請給
    予緩刑機會，以勵自新等語。
三、經查：被告任職告訴人德新家飾有限公司期間，分別於原判
    決附表編號一、二、三所示時間，侵占業務上所持有如附表
    編號一、二、三所示金額，合計324,000 元等情，為被告坦
    承在卷，並有客戶原始訂單有6 紙、電腦銷貨單9 紙及侵占
    明細表、被告所簽發之本票各1 紙在卷可稽，被告之自白與
    事實相符，堪認屬實。被告雖辯稱其已清償告訴人9 萬元云
    云。惟查，被告除侵占上開貨款外，另向告訴人借支薪資20
    ,836元，被告於96年10月5 日還款95,000元，於抵充上開預
    借薪資後，實際賠償侵占貨款之金額為74,164元，已據告訴
    人陳述在卷，原判決認定被告僅償還74,164元，並無不合，
    被告上訴執此指摘原判決認定事實錯誤，為無理由，應予駁
    回。
四、末按被告未曾受有期徒刑以上刑之宣告，有本院被告前案紀
    錄表一份在卷可稽，其因一時短於思慮，致觸犯刑章，經此
    偵審程序，當知所警惕，信無再犯之虞，又被告已於99年5
    月18日與告訴人達成民事調解，有被告所提臺灣桃園地方法
    院99年度桃簡移調字第51號調解筆錄一份在卷可稽，足徵被
    告犯後確有悔悟之心，並願賠償告訴人損害，且被告於99年
    8 月2 日已償還告訴人2 萬元，有被告所提收據一份在卷可
    稽，本院審酌上情，因認所宣告之刑以暫不執行為適當，爰
    併予宣告緩刑3 年，以啟自新。又為督促被告確實履行上開
    調解筆錄內容（即一被告願給付原告新台幣291,836 元，給
    付方法：於民國99年6 月15日前給付30,000元；餘款自99年
    7 月15日起，於每月15日各給付10,000元至全部清償完畢止
    ，如有一期未履行，視為全部到期，並加計自99年6 月16日
    起至清償日止，按年息百分之5 計算之利息），爰依刑法第
    74 條 第2 項第3 款規定，併諭知應於緩刑期間賠償告訴人
    291,836 元並依調解筆錄內容履行。
據上論斷，應依刑事訴訟法第368 條條、第373 條，刑法第74條
第1 項第1 款、第2 項第3 款，判決如主文。
本案經檢察官曾俊哲到庭執行職務。
中    華    民    國    99    年    8     月    3     日
                  刑事第八庭審判長法  官  張傳栗
                                  法  官  陳春秋
                                  法  官  黃斯偉
以上正本證明與原本無異。
不得上訴。
                                  書記官  王宜玲
中    華    民    國    99    年    8     月    4     日
附件：
臺灣桃園地方法院刑事判決             98年度簡上字第852號
上  訴  人  臺灣桃園地方法院檢察署檢察官
被      告  甲○○  女  33歲（民國○○年○月○○日生）
                    身分證統一編號：Ｚ000000000號
                    住桃園縣八德市○○路304巷2號（八德市
                    戶政事務所）
                    居桃園縣桃園市○○街64巷58之1號11樓
上列上訴人因被告侵占案件，不服本院中華民國98年8 月12日所
為98年度審簡字第261 號第一審刑事簡易判決（聲請簡易判決處
刑書案號：97年度偵緝字第980 號），提起上訴，本院管轄之第
二審合議庭認不宜以簡易判決處刑，改適用通常程序，並自為第
一審判決如下：
    主  文
原判決撤銷。
甲○○所犯如附表編號一、二、三所示之罪，各處如附表編號一
、二、三主文欄所示之刑，如附表編號一、二所示之罪所處之刑
，均減為如附表編號一、二主文欄所示。應執行有期徒刑壹年壹
月。
    事  實
一、甲○○自民國95年9 月間起至96年7 月間止，擔任址設桃園
    縣桃園市○○○路○ 段57號「德新傢飾有限公司（下簡稱德
    新公司）」之業務專員，負責銷售業務及代收貨款等事宜，
    為從事業務之人。詎其竟基於意圖為自己不法所有之侵占犯
    意，而於如附表編號一，及分別接續於如附表編號二、三所
    示之時間，將所代收而持有如附表編號一、二、三所示之銷
    售貨款共計新臺幣（下同）324,000 元（起訴書誤載為366,
    000 元），全數予以侵吞入己，並花用殆盡。嗣因德新公司
    人員於96年7 月間核對帳務時，查覺有異，始知悉上情，而
    甲○○則於96年10月5 日清償其中之74,164元。
二、案經德新公司訴由臺灣桃園地方法院檢察署檢察官偵查後提
    起公訴。
    理  由
一、上開犯罪事實，業據被告甲○○迭於偵查及本院審理中坦承
    不諱，並核與告訴代理人黃盛銘在偵查中證述被告確實侵占
    業務上持有如附表所示貨款之情節相符；此外，復有客戶原
    始訂單6 紙、電腦銷貨單9 紙及侵占明細表、被告所簽發之
    本票各1 紙在卷可稽，可認被告自白與事實相符，而足採信
    ，是本案事證明確，被告犯行洵堪認定，應依法論科。
二、核被告甲○○所為，均係犯刑法第336 條第2 項之業務侵占
    罪。按如數行為於同時同地或密切接近之時地實施，侵害同
    一之法益，各行為之獨立性極為薄弱，依一般社會健全觀念
    ，在時間差距上，難以強行分開，在刑法評價上，以視為數
    個舉動之接續施行，合為包括之一行為予以評價，較為合理
    ，則屬接續犯，而為包括之一罪，最高法院86年臺上字第32
    95號著有判例要旨可資參照。本案被告就如附表編號二、三
    所示之各該次侵占行為，乃係分別基於單一侵占之犯意，將
    各該月份所收受之銷售款項予以侵吞入己，其侵占之時間緊
    密，侵害之法益均屬同一，則揆諸上開說明，其各該月內多
    次侵占行為之獨立性薄弱，於刑法評價上，應僅各論以接續
    之一罪。又被告所犯如附表編號一、二、三所示犯行間，犯
    意各別、行為互殊，應予分論併罰。檢察官雖於起訴書認被
    告就如附表編號一、二、三所示之各該次犯行，應全數視為
    一接續行為而論以一罪，容有誤會，惟此業經公訴檢察官當
    庭予以更正，附此敘明。
三、原審以被告犯業務侵占罪之罪證明確，予以論罪科刑，並宣
    告緩刑，固非無見，惟查：(一)被告所代收並侵占如附表編號
    三第3 欄所示之金額，依告訴代理人所提出之銷貨單（見97
    年度他字第663 號卷第28頁），應僅有23,200元（該筆交易
    總金額雖為65,200元，惟需扣除客戶已付金額42,000元），
    原判決未予詳查，而認定被告該次所侵占之金額係65,200元
    ，併加總後侵占總額為366,000 元，容有誤會；(二)被告所侵
    占如附表編號三所示之金額共為181,700 元，顯較如附表編
    號一、二所示之金額為多，而原判決就該次犯行仍僅宣告法
    定最低刑度有期徒刑6 月，尚非妥適；(三)本案被告於原審判
    決後，迄仍未依該判決所附之緩刑條件履行和解內容，甚而
    分文未付，而無法取得告訴人之諒解，自顯不適宜予以緩刑
    之宣告，原審就此未及審酌，亦有未洽。是檢察官以被告於
    犯後未依和解條件履行，足見被告犯後並無悔意為由，指摘
    原審判決僅就被告各該次犯行量處最低刑度並宣告緩刑，顯
    有不當而提起上訴，為有理由，自應由本院將原判決撤銷改
    判。爰審酌被告任職於德新公司本已領有固定薪水，竟仍再
    利用工作之機會而將銷售所得侵占入己，所為實非足取，惟
    兼衡被告於犯後均能坦承犯行，態度尚可，併本案被告各次
    所侵占金額多寡，及被告嗣後已返還部分款項等一切情狀，
    分別量處如主文所示之刑。
四、次查：被告所犯如附表編號一、二所示犯罪之時間，均係在
    96年4 月24日以前，且所犯悉合於中華民國九十六年罪犯減
    刑條例所規定之減刑條件，爰依該條例之規定，各減該部分
    刑期之2 分之1 為有期徒刑3 月，並依同條例第11條之規定
    ，就此部分已減得之刑與所犯如附表編號三所示不應減刑之
    罪所處之刑，定其應執行之刑如主文。
據上論斷，應依刑事訴訟法第452 條、第455 條之1 第1 項、第
3 項、第369 條第1 項前段、第299 條第1 項前段，刑法第 336
條第2 項、第51條第5 款，刑法施行法第1 條之1 第1 項、第 2
項前段，中華民國九十六年罪犯減刑條例第2 條第1 項第3 款、
第7 條、第11條，判決如主文。
本案經檢察官馮浩庭到庭執行職務。
中    華    民    國    98    年    12    月    21    日
                    刑事第十庭  審判長法  官    江 德 民
                                      法  官    黃 鏡 芳
                                      法  官    蘇 昌 澤
以上正本證明與原本無異。
如不服本判決應於收受判決後10日內向本院提出上訴書狀，並應
敘述具體理由。其未敘述上訴理由者，應於上訴期間屆滿後20日
內向本院補提理由書( 均須按他造當事人之人數附繕本) 「切勿
逕送上級法院」。
                                      書記官    田 宜 芳
中    華    民    國    98    年    12    月    24    日
附錄論罪科刑依據之法條：
中華民國刑法第336條第2項
（業務侵占罪）
對於業務上所持有之物，犯前條第 1 項之罪者，處 6 月以上
5 年以下有期徒刑，得併科 3 千元以下罰金。
附表：
┌──┬──────┬────┬─────┬──────────────┐
│編號│侵 占 時 間 │客戶名稱│ 侵占金額 │主          文           欄 │
│    │            │        │（新臺幣) │                            │
├──┼──────┼────┼─────┼──────────────┤
│ 一 │95年12月4 日│廖金美  │ 55,000元 │甲○○意圖為自己不法之所有，│
│    │            │        │          │而侵占對於業務上所持有之物，│
│    │            │        │          │處有期徒刑陸月，減為有期徒刑│
│    │            │        │          │月。                      │
├──┼──────┼────┼─────┼──────────────┤
│ 二 │96年2 月1 日│葛兆銘  │ 65,500元 │甲○○意圖為自己不法之所有，│
│    ├──────┼────┼─────┤而侵占對於業務上所持有之物，│
│    │96年2 月9 日│羅智政  │  2,000元 │處有期徒刑陸月，減為有期徒刑│
│    ├──────┼────┼─────┤月。                      │
│    │96年2 月10日│羅智政  │ 19,800元 │                            │
├──┼──────┼────┼─────┼──────────────┤
│ 三 │96年6 月9 日│溫世光  │ 55,000元 │甲○○意圖為自己不法之所有，│
│    ├──────┼────┼─────┤而侵占對於業務上所持有之物，│
│    │96年6 月9 日│葛兆銘  │  8,500元 │處有期徒刑捌月。            │
│    ├──────┼────┼─────┤                            │
│    │96年6 月9 日│羅智政  │ 23,200元 │                            │
│    ├──────┼────┼─────┤                            │
│    │96年6 月9 日│簡政豪  │ 53,000元 │                            │
│    ├──────┼────┼─────┤                            │
│    │96年6 月16日│范先生  │ 42,000元 │                            │
├──┼──────┴────┼─────┼──────────────┤
│合計│                      │324,000元 │                            │
└──┴───────────┴─────┴──────────────┘

司法院資訊處製作；財團法人民間司法改革基金會備份。
